【裁判字號】    98,交抗,2842
【裁判日期】    981211
【裁判案由】    違反道路交通管理處罰條例
【裁判全文】
臺灣高等法院交通事件裁定            98年度交抗字第2842號
                                    98年度交抗字第2854號
抗  告  人
即受處分人  甲○○
上列抗告人因違反道路交通管理處罰條例案件，不服臺灣臺北地
方法院，中華民國98年11月2 日所為裁定（98年度交聲字第3172
、3173號），提起抗告，本院裁定如下：
    主  文
抗告駁回。
    理  由
一、原處分機關（臺北市交通事件裁決所）以抗告人即受處分人
    （下稱受處分人）甲○○分別於民國98年6月9日下午3 時32
    分許及同年月12日下午2時55分許，駕駛車牌號碼5E-1868號
    自用小客車，行經國道三號南下31公里處，行車速度分別超
    過規定之最高限速90公里以上未滿110公里及未滿130公里之
    違規行為，依道路交通管理處罰條例第三十三條第一項第一
    款、第六十三條第一項及違反道路交通管理事件統一裁罰基
    準表之規定，分別裁處受處分人罰鍰新臺幣（下同）3,000
    元及3,500元，並各記違規點數1點等語。
二、原裁定意旨略以：受處分人於前揭時、地駕駛上開自用小客
    車，行駛於高速公路行車速度分別超過規定之最高限速90公
    里以上未滿110公里及未滿130公里之違規行為明確，原處分
    機關依道路交通管理處罰條例第三十三條第一項第一款、第
    六十三條第一項第一款（裁決書漏載同條項第一款）之規定
    ，裁罰並無不當，裁定駁回受處分人之異議等語。
三、抗告意旨略以：本件雷射測速儀與高速公路內二側車道因有
    相當之夾角，根據物理原理將有明顯誤差，且此誤差非經過
    我國行政院經濟部標準檢驗局加以校對，又依經濟部標準檢
    驗局雷射測速儀瞄準距離之檢測方式，所得檢定公差項中速
    率偵測準確度為:+2km/h，-3km/h ，顯見本案誤差值之大足
    以影響數據之正確性，是實際車速應低於測得數據。另本案
    扣除誤差值後實際車速極可能未逾10公里，而有違反道路交
    通管理事件統一裁罰基準及處理細則第十二條十一項行車速
    度超過規定之最高時速未逾十公里得免予舉發之情。況本件
    舉發地點未於300 公尺前設置速限標誌，有違信賴保護原則
    。再就98年6月9日該次舉發，照片中同時有二輛自用小客車
    併行通過照相點，是否為另車超速所致，亦有不明之處，爰
    請求撤銷原處分云云。
四、經查：
（一）受處分人於上揭時地，駕駛上開自用小客車因時速分別達
      108、116公里，而有行車速度分別超過規定之最高時速90
      公里以上未滿110公里及未滿130公里之違規行為，為警依
      採證相片掣單舉發之事實，有卷附內政部警政署國道公路
      警察局公警局交字第ZIB144185、ZIB144612號舉發違反道
      路交通管理事件通知單及舉發照片2張在卷可稽。
（二）受處分人雖辯以：雷射測速儀與高速公路內二側車道因有
      相當之夾角，根據物理原理將有明顯誤差，又公差項中速
      率偵測準確度為:+2km/h，-3km/h ，顯見實際車速應低於
      測得數據，且98年6月9日該次舉發照片中同時有二輛自用
      小客車併行通過照相點，是否為另車超速所致。況本案扣
      除誤差值後實際車速極可能未逾10公里，而有得施以勸導
      ，免予舉發等情云云。惟查，本件違規採證照片係警方利
      用雷射測速儀器所拍攝，以雷射光束直接瞄準行進間之車
      輛，屬單點單台之測速方式，雷射屬直線不易擴散之光束
      ，瞬間發射的脈衝波高達十三組，每秒可達四十組以上，
      且光束狹窄，兩車被同時偵測到的機會等於零，若雷射脈
      衝波發射端點與車輛行經的路徑有一個角度，則雷射所偵
      測到的速度將比實際上來的慢，易言之，即雷射脈衝波發
      射端點與車輛行經的路徑角度越大的話，偵測到的速度將
      比實際速度低的越多。且當時該車後方雖有其他車輛同時
      入鏡，惟儀器係針對該車進行偵測採證，在無遮蔽之情況
      下，儀器之偵測不受其他車輛行進之影響，採證相片中「
      十字絲」所指之車輛，即為違規車輛，此有內政部警政署
      國道公路警局第九警察隊98年7月24日公警九交字第09809
      71602號函在卷可參（原審98年交聲字第3172號卷第16、
      17頁）。況本件員警使用之雷射測速儀，其廠牌為LTI ，
      器號為UX015185，業經經濟部標準檢驗局檢定合格，檢定
      日期為97年8月27日，有效期限為98年8月31日，且本件採
      證日期為98年6月9日及同年月12日，係於有效期限內所為
      ，亦有經濟部標準檢驗局97年8 月27日雷射測速儀檢定合
      格證書在卷可按（同上卷第18頁）。故受處分人駕駛之車
      輛與雷射脈衝波發射端點路徑角度越大，偵測速度將比實
      際速度越低，又雷射測速儀器之雷射光束屬直線狹窄不易
      擴散之光束，在無遮蔽之情況下，儀器之偵測不受其他車
      輛行進之影響，兩車被同時偵測到的機會等於零，則本件
      當無受處分人所稱依物理原理致實際車速低於測得數據或
      因他車超速而誤予舉發等情。況本件因測得受處分人超速
      行駛，而依受處分人超速駕駛之危險程度、現場車流量及
      與前後車距離等狀況，而認為有予舉發之必要，應認係依
      法執行勤務所得行使之裁量權限，尚難謂有何違法或不當
      之處，是本件係經檢驗合格之科學儀器照相採證受處分人
      行車速度分別為超過規定之最高限速90公里以上未滿110
      公里及未滿130公里洵堪認定。
（三）受處分人另以：本次舉發地點未於300 公尺前設置速限標
      誌，有違信賴保護原則。惟按汽車行駛於高速公路，應依
      速限標誌指示，高速公路及快速公路交通管制規則第五條
      第一項前段定有明文；又汽車行駛於高速公路，不遵使用
      限制、禁止、行車管制及管理事項之管制規則而有行車速
      度超過規定之最高速限或低於規定之最低速限者，處汽車
      駕駛人3,000元以上6,000元以下罰鍰，並記違規點數1點
      ，道路交通管理處罰條例第三十三條第一項第一款、第六
      十三條第一項第一款分別定有明文。受處分人駕車行駛於
      高速公路時，本即應依標誌或標線所定之限速行駛，縱未
      設有標誌或標線者，亦應依上開交通規則行駛。受處分人
      持有合格之汽車駕駛執照，對於上開交通規則，自應知之
      甚稔，尚難諉以須有警示標誌之提醒，始有遵守之義務。
      況交通管理機關已於舉發地點前依法於國道三號公路南向
      27.1公里處設置速限標誌牌及南向30.5公里處設置「前有
      測速照相」之告示牌，有內政部警政署國道公路警察局第
      九警察隊98年9 月23日公警九交字第0980906128號函暨速
      限標誌牌及告示牌照片各1張在卷可稽（同上卷第25、26
      頁），且設置雷達測速照相儀器之處所亦無駕駛人顯難以
      預見之情形，有前揭內政部警政署國道公路警察局第九警
      察隊函文及照片可憑。參以本件舉發照片已經清楚顯示受
      處分人分別以時速為108、116公里駕車行經該路段，違規
      時間分為下午3時32分許及同年月12日下午2時55分許，違
      規地點前之警告標誌明亮，一般正常駕駛人均可注意及此
      。受處分人以前詞置辯無非係卸責之詞，自非可採。
五、綜上所述，原審以受處分人上開交通違規行為明確，原處分
    機關依道路交通管理處罰條例第三十三條第一項第一款、第
    六十三條第一項第一款（裁決書漏載同條項第一款）之規定
    ，各裁處受處分人罰鍰3,000元及3,500元，並各記違規點數
    1點，並無違誤，而駁回受處分人之異議，經核並無不合。
    受處分人指摘原裁定為不當，為無理由，應予駁回。
據上論結，應依道路交通案件處理辦法第二十六條，刑事訴訟法
第四百十二條，裁定如主文。
中    華    民    國    98    年    12    月    11    日
            刑事第二十一庭審判長法  官  蔡聰明
                                法  官  趙文
                                法  官  楊力進
以上正本證明與原本無異。
本件不得再抗告。
                                書記官  楊麗娟
中    華    民    國    98    年    12    月    11    日


司法院資訊處製作；財團法人民間司法改革基金會備份。
